臺灣基隆地方法院民事判決　　　　　　　100年度訴字第260號
原　　　告　鄭吳秀鳳
被　　　告　周育正
上列當事人間請求損害賠償事件，經本院刑事庭裁定移送前來，
本院於民國100 年10月5 日言詞辯論終結，判決如下：
    主      文
被告應給付原告新臺幣壹佰陸拾貳萬貳仟參佰柒拾元，及自民國
一○○年五月十九日起至清償日止，按週年利率百分之五計算之
利息。
原告其餘之訴駁回。
訴訟費用新臺幣肆仟元由被告負擔五分之四，餘由原告負擔。
    事實及理由
一、原告主張：原告為新北市貢寮區公所清潔隊隊員，曾因被告
    未依規定使用專用垃圾袋裝載垃圾而勸導制止被告，使被告
    心生不滿，嗣於民國99年12月3 日晚上7 時30分許，原告又
    因同一事由勸導被告，被告竟情緒失控，基於殺人之故意，
    在新北市○○區○○街26巷6 之3 號前，持預藏之西瓜刀砍
    殺原告之右手肘及右側頭部、臉部，使原告右手肘受有長、
    寬、深分別為10公分、3 公分、2 公分之深層撕裂傷合併肱
    骨開放性骨折、右側頭部及臉部受有長、寬、深分別為20公
    分、3 公分、2 公分之頭皮深撕裂傷合併顱骨骨折、腦膜破
    裂、硬腦膜下出血合併右腦壓迫、顱內出血、右側眼神經受
    損、吞嚥功能受損等傷害，原告自得依民法第184 條第1 項
    前段、第193 條第1 項及第195 條第1 項前段規定，請求被
    告賠償醫療費用新臺幣（下同）3 萬3,020 元、看護費用8
    萬3,000 元、醫療交通費用7,000 元及非財產上損害200 萬
    元，為此提起本件訴訟等語。並聲明：被告應給付原告212
    萬3,020 元，及自刑事附帶民事起訴狀繕本送達翌日起至清
    償日止，按週年利率百分之五計算之利息。
二、被告對於原告主張之事實，於言詞辯論時均表示無意見，且
    未作任何之聲明。
三、原告主張其於前揭時、地遭被告故意殺害，受有前揭之傷害
    等情，業據其提出與所述相符之臺灣基隆地方法院檢察署檢
    察官99年度偵字第5749號起訴書、長庚醫療財團法人基隆長
    庚紀念醫院（下稱基隆長庚醫院）病危通知書、診斷證明書
    、出院病歷摘要、受傷照片為證，且經本院依職權調閱本院
    100 年度訴字第81號刑事卷內所附基隆長庚醫院99年12月17
    日（99）長庚院基法字第291 號函、新北市政府警察局100
    年1 月19日北警鑑字第1000010495號DNA 鑑驗書、現場照片
    、西瓜刀照片、及目擊證人李蕊、阮文象於臺灣基隆地方法
    院檢察署檢察官99年度偵字第5749號案件偵查中之證述，亦
    互核相符，而被告對於原告主張之事實，於言詞辯論時均不
    爭執，依民事訴訟法第280 條第1 項前段規定，視同自認原
    告主張之事實為真，是此部分事實堪認屬實。
四、按因故意或過失，不法侵害他人之權利者，負損害賠償責任
    ；不法侵害他人之身體或健康者，對於被害人因此喪失或減
    少勞動能力或增加生活上需要時，應負損害賠償責任；不法
    侵害他人之身體者，被害人雖非財產上之損害，亦得請求賠
    償相當之金額，民法第184 條第1 項前段、第193 條第1 項
    及第195 條第1 項前段分別定有明文。本件被告因前揭故意
    行為，不法侵害原告之身體，致原告受有前揭傷害，則原告
    依上開規定，請求被告賠償其所受損害，自屬有據。茲就原
    告請求賠償之項目及金額析述如下：
  (一)醫療費用部分：
    原告主張因本件侵權行為，於99年12月3 日起至100 年1 月
    22日至基隆長庚醫院住院治療，住院期間支出醫療費用2 萬
    8,858 元，後續亦分別於100 年2 月8 日、2 月11日、2 月
    23日、3 月11日、4 月6 日、4 月8 日、4 月15日回診接受
    復健治療，支出醫療費用4,162 元等情，有基隆長庚醫院診
    斷證明書、費用收據10紙附卷可稽，惟原告陳稱：證明書費
    1 份是100 元、第2 份以後是每份50元，上開醫療費用所包
    含之證明書費750 元，是數份證明書的費用，除用於本件請
    求外，另有用於請領保險費等其他用途等語，而證明本件損
    害之發生及範圍僅須1 份證明書即足，是原告請求之證明書
    費超過100 元之部分，尚難認係必要費用。從而，原告得請
    求被告賠償之醫療費用為3 萬2,370 元（計算式：28,858＋
    4,162 －650 ＝32,370）。
  (二)看護費用部分：
    原告主張因傷勢嚴重，無法自理生活，於住院期間之99年12
    月13日至100 年1 月22日僱用全日看護，共計支出看護費用
    8 萬3,000 元等情，有被告不爭執之看護收據在卷足憑，且
    基隆長庚醫院診斷證明書記載：原告於99年12月3 日入加護
    病房、於同年12月6 日接受開顱手術、同年12月11日接受手
    部骨折手術、同年12月23日轉復健科病房等語，則以原告之
    傷勢及開顱手術治療，堪認原告於住院期間有僱用全日看護
    之必要，是原告得請求被告賠償上開住院期間之看護費用8
    萬3,000 元。
  (三)醫療交通費用部分：
    原告主張於出院後之100 年2 月8 日、2 月11日、2 月23日
    、3 月11日、4 月6 日、4 月8 日、4 月15日陸續前往基隆
    長庚醫院回診，由原告住處至基隆長庚醫院搭乘計程車之單
    程費用至少500 元，7 天來回之交通費用共計7,000 元（計
    算式：500 ×2 ×7 ＝7,000 ）等情，有前揭診斷證明書及
    醫療費用收據為證，且原告之受傷部位為頭部及手部，依其
    傷勢確有搭乘計程車之必要。此外，本院依職權函詢基隆市
    汽車駕駛員職業工會有關本件之計程車車資，經該工會以10
    0 年10月6 日基汽駕工總字第10000032號函覆略以：自原告
    住處至基隆長庚醫院，距離約42.4公里，搭乘計程車車資約
    900 元等語，是原告自得請求被告賠償上開期間依單程費用
    500 元計算之醫療交通費用共計7,000 元。
  (四)非財產上損害部分：
    本件原告因執行清潔隊業務，勸導原告依規定使用專用垃圾
    袋，竟遭被告當街持西瓜刀砍殺，經醫院發出病危通知，於
    手術治療後，顏面上仍遺留長達20公分之傷疤、右眼視力為
    30公分處可見指數無法矯正，有卷附診斷證明書為據，復原
    後仍需接受漫長的復健治療，無法重回工作崗位，亦無法分
    擔家務，身心均受有極大之痛苦。又查，原告於本件侵權行
    為時為61歲、擔任新北市貢寮區公所清潔隊隊員、99年薪資
    所得為38萬6,177 元、名下無財產，被告則為36歲、99年無
    薪資所得、名下有房屋及土地各1 筆財產總額23萬5,022 元
    ，有兩造稅務電子閘門財產所得調件明細表存卷可參。爰審
    酌本件侵權行為之態樣、原告所受傷害及兩造之身分地位、
    經濟狀況等一切情狀，認原告得請求被告賠償之非財產上損
    害為150 萬元。
  (五)從而，原告得請求被告賠償之金額共計162 萬2,370 元（計
    算式：32,370＋83,000＋7,000 ＋1,500,000 ＝1,622,370
    ）。
五、綜上所述，原告依侵權行為之法律關係，請求被告給付162
    萬2,370 元，及自刑事附帶民事起訴狀繕本送達翌日即100
    年5 月19日起至清償日止，按週年利率5 ﹪計算之利息，為
    有理由，應予准許；其逾此範圍之請求，則無理由，應予駁
    回。
六、訴訟費用負擔依據：民事訴訟法第79條。
中    華    民    國   100    年    10    月    19    日
                  民事庭法  官  陳怡安
以上正本係照原本作成。
對於本件判決如有不服，應於收受送達後20日內向本院提出上訴
書狀，敘述上訴之理由，上訴於臺灣高等法院，並按他造當事人
之人數附具繕本。如委任律師提起上訴者，應一併繳納上訴審裁
判費。
中    華    民    國   100    年    10    月    19    日
                        書記官  黃筱雯